臺灣新北地方法院民事裁定
111年度消債更字第117號
聲  請  人
即 債務 人  李國明  
代  理  人  張全成律師（法扶律師）
上列聲請人依消費者債務清理條例聲請更生事件，本院裁定如下
：
    主  文
債務人李國明自中華民國111年5月9日上午10時起開始更生程序
。
命司法事務官進行更生程序。
    理  由
一、按債務人不能清償債務或有不能清償之虞者，得依本條例所
    定更生程序，清理其債務；債務人無擔保或無優先權之債務
    總額未逾新臺幣（下同）1,200萬元者，於法院裁定開始清
    算程序或宣告破產前，得向法院聲請更生；債務人對於金融
    機構負債務者，在聲請更生或清算前，應向最大債權金融機
    構請求協商債務清償方案，或向其住、居所地之法院或鄉、
    鎮、市、區調解委員會聲請債務清理之調解；協商或調解成
    立者，債務人不得聲請更生或清算，但因不可歸責於己之事
    由，致履行有困難者，不在此限，消費者債務清理條例（下
    稱消債條例）第3條、第42條第1項、第151條第1項、第151
    條第7項分別定有明文。又法院開始更生程序之裁定，應載
    明其年、月、日、時，並即時發生效力；法院裁定開始更生
    或清算程序後，得命司法事務官進行更生或清算程序，必要
    時得選任律師、會計師或其他適當之自然人或法人一人為監
    督人或管理人，消債條例第45條第1項、第16條第1項亦有明
    文。
二、本件聲請意旨略以：聲請人先前因無固定工作，經常以信用
    卡消費支應母親及個人生活開銷，且因收入不固定，僅能繳
    納最低應繳金額，故持續累積債務金額。於民國95年間透過
    代辦公司以信用貸款之方式償還卡債，惟因收入仍不穩定之
    因素，於償還卡債後，除收入不足以支應生活開銷外，仍無
    法穩定清償信用貸款。目前累積之債務總額為5,365,207元
    ，於消債條例施行後，曾依消債條例第151條第1項向鈞院聲
    請前置調解，惟調解期日最大債權金融機構台新國際商業銀
    行股份有限公司（下稱台新銀行）未出席，因而調解不成立
    ，爰依法具狀聲請更生程序等語。
三、本院認定如下：
 ㈠聲請人於本件更生之聲請前曾向本院聲請前置調解，但最大債
   權金融機構即台新銀行於111年2月10日以台新總個資字第111
   0002858號函稱：因聲請人支出大於收入，除銀行債權3,676,
   330元外尚有資產公司債務，明顯已無還款能力要聲請更生清
   算，故本行對其是否有還款意願存疑，其到場亦無實益，請
   鈞院逕予核發調解不成立證明等語，此有台新銀行111年2月1
   0日台新總個資字第1110002858號函、調解程序筆錄（見110
   年度司消債調字第988號卷第121、127頁）在卷可證，可見聲
   請人確有依照消債條例第151條第1項規定向本院聲請債務清
   理調解。
 ㈡本件聲請人所提更生之聲請可否准許，須審究聲請人的情況是
   否符合消債條例第3條「債務人不能清償債務或有不能清償之
   虞者」之要件。經查：
 ⒈聲請人主張其有不能清償債務之情事，業據其提出財產及收入
   狀況說明書、債權人清冊、債務人清冊、金融機構債權金額
   表、財團法人金融聯合徵信中心查詢當事人綜合信用報告回
   覆書、臺灣新北地方法院調解不成立證明書、第一銀行活期
   儲蓄存款存摺封面暨內頁、中國信託銀行證券交割存摺封面
   暨內頁、陽信商業銀行存款存摺封面暨內頁、中國信託銀行
   存款存摺封面暨內頁、國泰世華銀行活期儲蓄存款存摺封面
   暨內頁、台新銀行綜合活期儲蓄存款存摺封面暨內頁、郵政
   存簿儲金簿封面暨內頁、元大銀行綜合存款存摺封面暨內頁
   、機器腳踏車行車執照、估價單、員工薪資單、集保戶往來
   參加人明細資料表（含帳號）、保管帳戶客戶餘額表、客戶
   存券異動明細表、投資人於各專戶無資料明細表、投資人於
   清算交割銀行未開戶明細表、衛生福利部中央健康保險署繳
   款單、全民健康保險保險費及滯納金欠費明細表、國民年金
   保險費繳款單、臺灣新北地方法院110年度司執字第10885號
   執行命令、臺灣新北地方法院110年度司執字第113318號執行
   命令、現戶全戶戶籍謄本、每月必要生活費用支出明細、人
   壽商業保險同業公會保險業通報作業資訊系統資料查詢結果
   回覆書、勞工被保險人投保資料表暨明細等資料（見本院卷
   第29至124、157至171、227至245、253至313頁）為證，堪認
   屬實。
 ⒉聲請人主張其每月必要支出為伙食費用10,500元、交通費1,00
   0元、勞健保費用2,372元、手機電話費499元、網路費866元
   、水電費（水費433元、電費2,600元）3,033元、市內電話費
   75元、日常用品費1,000元、母親扶養費10,000元等項，共計
   29,345元等語。
 ⑴就每月支出水電費3,033元部分，聲請人提出台灣電力公司繳
   費通知單、臺北自來水事業處水費通知單（見本院卷第175至
   190頁）等件，參其提供帳單之應繳金額平均值，本院認水電
   費部分應酌減為每月2,000元（水費300元、電費1,700元）為
   宜。另就支出母親扶養費每月10,000元部分，聲請人提出現
   戶全戶戶籍謄本、郵政存簿儲金簿封面暨內頁、全國財產稅
   總歸戶財產查詢清單、108至109年度綜合所得稅各類所得資
   料清單（見本院卷第173、209至210、247至251頁）等件，可
   見聲請人之母親目前已達法定退休年齡，每月雖領有國民年
   金4,547元，但名下無不動產亦無固定薪資收入，尚難認足以
   維持基本日常支出，惟參酌其母親尚有其他扶養義務人二人
   ，故本院認母親扶養費部分應酌減為每月6,500元為宜。
 ⑵是聲請人現每月支出應認24,812元為適當（計算式：伙食費用
   10,500元＋交通費1,000元＋勞健保費用2,372元＋手機電話費49
   9元＋網路費866元＋水電費2,000元＋市內電話費75元＋日常用品
   費1,000元＋母親扶養費6,500元＝24,812元），是本院考量聲
   請人的家庭狀況、工作型態、目前社會經濟消費之常情，認
   為原告主張負擔上述必要費用的支出數額，並未逾一般人生
   活程度。而且，消債條例之立法目的，除使債務人得透過更
   生程序清償債務、重建其經濟生活，也應保障債務人及其親
   屬於更生方案履行期間內，得保有符合人性尊嚴之最低基本
   生活，以及保留債務人及其親屬於各項目中費用留用之彈性
   ，以維持債務人最基礎生活水準。因此，聲請人上述主張尚
   屬合理。
  ⒊按法院裁定開始更生程序後，對於債務人不得開始或繼續訴訟及強制執行程序，消債條例第48條定有明文，是就強制執行扣薪部分，不應從聲請人每月收入中扣除。本件聲請人現每月薪資收入約為42,170元，扣除上開每月必要生活支出後餘額為17,358元（計算式：42,170元－24,812元＝17,358元）。而前置調解程序中債權人已陳報之債權金額合計為5,365,207元，若以每月可用餘額17,358元償還積欠之債務5,365,207元，尚須約25.7年（計算式：5,365,207元÷17,358元÷12月≒25.7年）才可將上列債務清償完畢。遑論聲請人現每月遭強制執行扣薪約1萬多元，於該強制執行扣薪不停止之情形下，尚非得以清償上開還款方案；況且，本件最大債權人台新銀行函覆本院，認聲請人支出大於收入，拒絕到院調解等情，已如前述。是以，本院審酌聲請人現況之財產、勞力及信用等清償能力，以聲請人每月收入於扣除合理之基本生活費用後，堪信已不能清償前開所負無擔保或無優先權債務5,365,207元。從而，聲請人所為本件更生聲請，核符消債條例第3條所定之要件。
四、綜上所述，本件聲請人為一般消費者，並未從事營業活動。
    其有無法清償債務之虞情事，又所負無擔保或無優先權之債
    務，並未逾1,200萬元，且未經法院裁定開始清算程序或宣
    告破產，又查無消債條例第6條第3項、第8條或第46條各款
    所定駁回更生聲請之事由存在，則聲請人聲請更生，洵屬有
    據，應予准許，爰裁定如主文。
五、聲請人於更生程序開始後，應另提出足以為債權人會議可決
    或經法院認為公允之更生方案以供採擇，俾免更生程序進行
    至依消債條例第61條規定應行清算之程度，附此敘明。
六、依消債條例第11條第1項、第45條第1項、第16條第1項，裁定如主文。　　　　　　　　　　　　　　　　　　　　
中　　華　　民　　國　　111 　年　　5 　　月　　9 　　日
              民事第六庭    法　官　許映鈞
以上正本證明與原本無異。
本件裁定不得抗告。
本裁定已於民國111年5月9日上午10時公告。
中　　華　　民　　國　　111 　年　　5 　　月　　9 　　日
                            書記官　賴麗莎